臺灣臺中地方法院民事判決　九十一年度訴字第七○七號
　　原　　　告　萬泰商業銀行股份有限公司
　　法定代理人　丁○○
　　訴訟代理人　乙○○
　　　　　　　　丙○○
　　送達代收人　丙○○
　　被　　　告　甲○○
　　人　　　　　戊○○
右當事人間撤銷贈與事件，本院判決如左：
    主    文
原告之訴及假執行之聲請均駁回。
訴訟費用由原告負擔。
    事    實
甲、原告方面：
  一、聲明：（一）被告就附表所示不動產所為之贈與行為及所有權移轉行為均應予
      撤銷。（二）被告甲○○應將附表所示不動產於民國九十年二月二日以夫妻贈
      與為登記原因所為之所有權移轉登記予以塗銷，回復登記為被告戊○○所有。
      （三）願供擔保，聲請宣告假執行。
  二、陳述：
  （一）緣訴外人青年實業有限公司（以下簡稱青年公司）於八十九年八月二十九日
        邀同被告戊○○為連帶保證人與原告簽訂週轉金貸款契約，約定在新台幣（
        下同）八百萬元之額度內由借款人出具借據循環動用，被告戊○○並於八十
        九年八月三日十日簽立授信約定書，另提供如附表不動產資料供原告徵信之
        參考，以證明其確有資力保證所有借款之清償。經原告調閱台中市地政資訊
        網不動產謄本資料核對無誤後，核准貸放訴外人青年公司於八十九年九月二
        十八日之二筆借款。嗣訴外人先後於八十九年十一月二十日及九十年六月八
        日以財務困難為由，向原告聲請該二筆借款期限展延至九十三年六月二十八
        日清償，詎訴外人青年公司僅償付上開二筆借款本息至九十年七月十九日，
        至今尚欠本金三百零八萬四千三百七十五元及利息、違約金等。是以原告對
        訴外人青年公司及其連帶保證人自存有借款債權，並已向鈞院聲請核發支付
        命令在案。
　（二）迨訴外人青年公司陸續發生延滯情形後，原告再調閱被告戊○○所有前開不
　　　　動產登記謄本，詎料該不動產已於九十年二月二日以「夫妻贈與」為原因，
　　　　移轉登記予被告甲○○（即被告戊○○之妻），致原告因無法對該筆不動產
　　　　辦理保全程序，日後恐將受有債權不獲清償之虞，而因訴外人青年公司未依
　　　　約償還本息，原告債權亦因而受有損害，被告戊○○、甲○○間之無償贈與
　　　　行為，顯已害及原告債權之求償。按債務人所為之無償行為，有害及債權者
　　　　，債權人得聲請法院撤銷之，民法第二百四十四條第一項定有明文。而債權
　　　　人之債權因債務人之行為，致有履行不能或困難之情形者，即應認為有損害
　　　　於債權人之權利，最高法院四十五年台上字第一三一六號著有判例。故無償
　　　　行為，不問債務人知其損害債權人之權利與否，債權人均得行使撤銷權，被
　　　　告戊○○明知其財產應為上述債務履行之擔保，卻於訴外人青年公司財務不
　　　　良之際，將其名下之不動產以贈與為原因移轉過戶予被告甲○○名下，意圖
　　　　使原告無法行使權利，其脫產行為顯已損害原告之債權。爰依民法第二百四
　　　　十四條第一項之規定，訴請判決如聲明。
  三、證據：提出土地登記謄本、建物登記謄本各二份、週轉金貸款契約書、授信約
      定書各一份、借據、授信交易明細單各二紙、借據條款變更契約共四紙、永強
      不動產鑑定顧問有限公司函一件、電子房訊五紙為證。
乙、被告方面：
　一、聲明：駁回原告之訴及假執行之聲請。
　二、陳述：
　（一）本件借款之清償期於九十年六月間屆至，原告即要求被告戊○○更新連帶保
　　　　證契約，當時，被告對原告明確告知系爭不動產已移轉為被告甲○○名義所
　　　　有，是否應另覓連帶保證人，原告答以不需要，仍由被告戊○○對保，依通
　　　　常情形，銀行務於對保程序，詳查保證人之資力現況，而原告既同意仍由被
　　　　告戊○○為連帶保證人，自係默示同意被告戊○○以當時之資力情況而為保
　　　　證。茲原告提起本訴，顯已違反誠信原則。
　（二）本件不動產已供訴外人中國國際商業銀行股份有限公司（以下簡稱中國國際
　　　　商業銀行）設定最高限額八百萬元抵押權，實際借款約五百萬元，該不動產
　　　　日前經委託產經不動產鑑定顧問股份有限公司（下稱產經不動產鑑定公司）
　　　　鑑定結果，目前市價約為三百六十萬元，故實際借款已超過該不動產市價，
　　　　已無殘餘價值可供清償原告之債權，基此，被告戊○○將該不動產贈與被告
　　　　甲○○，尚無害及原告之債權可言。
　三、證據：提出產經不動產鑑定公司之不動產鑑定報告書乙份為證。
    理    由
一、本件原告主張訴外人青年公司於八十九年八月二十九日邀同被告戊○○為連帶保
　　證人與原告簽訂週轉金貸款契約，約定在八百萬元之額度內由借款人出具借據循
　　環動用，被告戊○○並於八十九年八月三日十日簽立授信約定書，另提供如附表
　　不動產資料供原告徵信之參考，以證明其確有資力保證所有借款之清償。經原告
　　調閱台中市地政資訊網不動產謄本資料核對無誤後，核准貸放訴外人青年公司於
    八十九年九月二十八日之二筆借款。嗣訴外人青年公司先後於八十九年十一月二
    十日及九十年六月八日以財務困難為由，向原告聲請該二筆借款期限展延至九十
    三年六月二十八日清償，詎訴外人青年公司僅償付上開二筆借款本息至九十年七
    月十九日，至今尚欠本金三百零八萬四千三百七十五元及利息、違約金等。是以
    原告對訴外人青年公司及其連帶保證人自存有借款債權，並已向鈞院聲請核發支
    付命令在案。惟被告戊○○卻於訴外人青年公司財務不良之際，將系爭不動產贈
    與其妻即被告甲○○，並已辦妥所有權移轉登記，使原告之債權有難獲清償清償
    之虞，顯已害及原告之上開債權，爰依民法第二百四十四條第一項規定訴請判決
    如聲明所示。
二、被告則辯稱原告於九十年六月間系爭借款屆清償期時，要求被告戊○○更新連帶
    保證契約，當時被告即明確告知系爭不動產已移轉為被告甲○○名義所有，且其
    亦應就保證人於對保時之資力現況，加以詳查，竟未為之，而仍由被告戊○○擔
    任連帶保證人，嗣再提起本訴，有違誠信原則。而系爭不動產已供訴外人中國國
    際商業銀行設定最高限額八百萬元抵押權，實際借款約五百萬元，該不動產日前
    經委託產經不動產鑑定顧問股份有限公司（下稱產經不動產鑑定公司）鑑定結果
    ，目前市價約為三百六十萬元，故實際借款已超過該不動產市價，已無殘餘價值
    可供清償原告之債權，基此，被告戊○○將該不動產贈與被告甲○○，尚無害及
    原告之債權可言云云。
三、經查，被告戊○○為訴外人青年公司於右述時間向原告借款之連帶保證人，而訴
    外人青年公司僅償還借款本息至九十年七月十九日，尚欠本金三百零八萬四千三
    百七十五元及利息、違約金。被告戊○○則將其所有如附表所示不動產贈與其妻
    即被告甲○○，並已辦妥所有權移轉登記等情，業據原告提出土地登記謄本、建
    物登記謄本各二份、週轉金貸款契約書、授信約定書各一份、借據、授信交易明
    細單各二紙、借據條款變更契約共四紙為證，復兩造所不爭執，自堪認為真正。
    是被告戊○○就上開未受清償之借款本金、利息及違約金，應負連帶保證責任。
    而本件應審究者，即為被告戊○○將系爭不動產贈與其妻即被告甲○○，並辦妥
    所有權移轉登記，是否害及原告之債權？
四、按民法第二百四十四條第一項規定債務人所為之無償行為，有害及債權者，債權
    人得聲請法院撤銷之。而所謂「有害及債權者」，係指債權人之債權，因債務人
    之行為，致有履行不能或因難之情形而言（最高法院四十五年度台上字第一三一
    六號判例參照）。易言之，債務人之財產除已設定擔保物權外，為其債務之總擔
    保。故如其設定抵押權之財產之價值，如已不足清償抵押債權時，即無剩餘之價
    值供作其他債權之擔保，就其他債權言，債權人原無法就該設定有抵押權之財產
    獲得清償，則縱債務人以該財產為無償行為，即無因此致債權人之債權有履行不
    能或困難可言。經查，如表所示不動產於八十五年三月二十六日即已設定最高限
    額八百萬元抵押權予中國國際商業銀行，有原告提出之土地登記謄本及建物登記
    謄本各二份為證，該抵押權既設定於本件借款之前，自不受本件金錢借貸之影響
    。又該抵押權之所擔之債權尚有四百萬元未清償，亦有原告提出財團法人金融聯
    合徵信中心查詢單在卷可稽，而系爭不動產經訴外人產經不動產鑑定公司鑑定結
    果，目前僅值三百六十萬一千二百二十三元，業據被告提出該公司不動產鑑定報
    告書為證，足見，系爭不動產之價值尚不足清償抵押債權，何能供其他債權之擔
    保，依上述說明，原告之債權自無因被告戊○○將此不動產贈與被告甲○○而有
    履行不能或困難之情形，即被告戊○○之贈與行為並未害及原告之債權。另原告
    雖亦提出永強不動產鑑定顧問有限公司函一件、電子房訊五紙，以為系爭不動產
    價值之證明，惟查上開證據均非就系爭不動產所為之鑑價，縱使其上所載之不動
    產處於系爭不動產之附近地段，然影響不動產價值之因素，除應考量其所坐落之
    地段外，亦須參酌其規劃設計、結構、用途及室內裝璜‧‧‧等等各種因素，自
    難以其他房屋之價值為斷定系爭房屋之價值之標準，是原告提出之上開證據尚非
    可採，附此敘明。
五、被告戊○○之贈與行為既未害及原告之債權，自不符合民法第二百四十四條第一
    項規定之要件，則原告依該規定訴請撤銷被告間之贈與行為及移轉系爭不動產所
    有權之行為，並請求被告甲○○塗銷該不動產所有權移轉登記，回復登記為被告
    戊○○所有，顯屬無據，應予駁回。
六、至被告辯稱原告於九十年六月間系爭借款屆清償期時，要求被告戊○○更新連帶
    保證契約時，被告戊○○即明確告知系爭不動產已移轉為被告甲○○名義所有，
    且其亦應就保證人於對保時之資力現況，加以詳查，竟未為之，而仍由被告戊○
    ○擔任連帶保證人，嗣再提起本訴，有違誠信原則等語，核與本判決無影響，自
    無加以斟酌之必要，附此敘明。
七、原告陳明願供擔保，聲請宣告假執行，因其訴無理由被駁回而失所附麗，爰併予
    駁回。
八、據上論結，原告之訴為無理由，依民事訴訟法第七十八條判決如主文。
中　　　華　　　民　　　國　　九十一　　年　　　五　　　月　　二十七　　日
                                    臺灣臺中地方法院民事第一庭
~B法　　　官　許文碩
右為正本係照原本作成
如不服本判決，應於判決送達後二十日內，向本院提出上訴狀。
中　　　華　　　民　　　國　　九十一　　年　　　五　　　月　　二十九　　日
~B法院書記官
